臺灣桃園地方法院刑事判決　　　　　　　　　　　　　九十三年度訴緝字第二二號
　　公　訴　人　臺灣桃園地方法院檢察署檢察官
　　被　　　告　乙○○
右列被告因搶奪等案件，經檢察官提起公訴（八十八年度偵字第一六二六八號），本
院判決如左：
    主  文
乙○○意圖為自己不法之所有，而搶奪他人之動產，處有期徒刑拾月；又共同連續攜
帶兇器竊盜，處有期徒刑玖月，扣案如附表所示之物品均沒收。應執行有期徒刑壹年
陸月，扣案如附表所示之物品均沒收。
    事  實
一、乙○○前於民國八十四年間因違反肅清煙毒條例案件，經臺灣板橋地方法院以八
    十四年度訴字第二一八一號判決判處有期徒刑三年二月，並經臺灣高等法院於八
    十四年十二月二十九日，以八十四年度上訴字第六五四二號判決駁回上訴確定，
    雖被告不服提起再審之訴，惟仍經臺灣高等法院以八十五年度聲再字第一六三號
    駁回再審之訴；乙○○又於八十五年間因違反麻醉藥品管理條例案件，經臺灣板
    橋地方法院以八十五年度訴字第一四三二號判決判處有期徒刑四月確定；嗣乙○○於八十五年六月十日入監接續執行前開二罪所宣告之有期徒刑，於八十六年十
    一月十日假釋出獄（需至八十八年十一月十五日始假釋期滿，起訴書誤載乙○○
    於八十八年八月九日執行完畢）。其竟不知悔改，(一)於八十八年八月三十日下午
    一時許，在台北縣新莊市○○路見丁○○一人騎機車獨行，即基於意圖為自己不
    法所有之犯意，騎機車尾隨丁○○，在該中正路金門汽車修理場前，由後方搶奪
    丁○○所有之皮包一個（內有現金五千元、摩托羅拉行動電話一支、ROMEO呼叫
    器一個、汽車駕照、身份證、大小皮包、中國信託商業銀行信用卡、郵局金融卡
    各一張）得手。又(二)於八十八年九月中旬，認識一名真實姓名、年籍均不詳、綽
    號為「阿明」（乙○○於警詢、偵訊及本院八十八年間訊問時均稱之「阿明」，
    於本院審理時改口稱係「阿東」）之成年男子，「阿明」曾告知乙○○其曾偷路
    旁汽車內之財物，如果車門沒有辦法弄開，就拿工具將車窗敲破再進入車內偷等
    語。乙○○於八十八年十月二十四日晚上打電話予「阿明」，問「阿明」有無工
    作機會或有何處可以賺錢時，「阿明」即邀乙○○一起外出找看看有沒有車子可
    以賺錢，二人遂共同基於意圖為自己不法所有之概括犯意聯絡，於翌（二十五）
    日凌晨在台北縣新莊市附近見面後，乙○○見「阿明」背著一個裝有工具（含有
    「阿明」所有之扳手十一支、鉗子六支、螺絲起子一支、套筒起子一支、鑿子一
    支）之灰色包包前來，即向「阿明」表示其先去弄（意即「偷」）一部機車來代
    步，「阿明」便留於該處把風，由乙○○走到新莊市○○街一五巷九號前，以其
    隨身攜帶之指甲剪內之小挫刀（磨指甲用）插入丙○○所有之車牌號碼ＱＦＫ－
    三六七號輕機車之電門鎖，以左右搖動之方式開啟機車電門後，即將該機車偷離
    該處，以作為其與「阿明」二人代步之用。後乙○○即與「阿明」一起在某不詳
    之公園內聊天、睡覺，至當（二十六）日晚上，二人再一起騎乘前揭所竊之車牌
    號碼ＱＦＫ－三六七號機車外出（「阿明」仍攜帶其所有之前揭裝有工具之灰色
    包包），於翌（二十七）日凌晨五時許，二人騎機車行經桃園縣龜山鄉迴龍村迴
    龍國小前，因所騎機車熄火，「阿明」即下車以所攜帶之工具修理機車，並要乙○○到附近之汽車看看有無值錢可偷之東西，乙○○見四下無人，乃承前開竊盜
    之概括犯意，在離「阿明」二十公尺的地方，以前揭其所有之指甲剪內之挫刀插
    入甲○○所有車牌號碼ＦＳ－四六四三號自小客車之車門鎖，左右搖晃開啟車門
    鎖，再進入車內找尋有無金錢可偷，因未發現有現金零錢，僅見後座椅子下方有
    一具千斤頂，乃將該具千斤頂竊走，並與「阿明」會合離去。後二人在行經桃園
    縣龜山鄉○○路○段一二０巷口時，為警發現可疑而上前盤查，但「阿明」已趁
    隙逃逸，僅乙○○為警查獲，並扣得該部車牌號碼ＱＦＫ－三六七號輕機車一部
    、千斤頂一具，及在乙○○身上之皮包內查獲前揭丁○○所被搶之中國信託商業
    銀行信用卡、郵局金融卡各一張，在乙○○之口袋內查獲丁○○所被搶之ROMEO
    呼叫器一個，在機車前方查獲前揭扳手十一支、鉗子六支、螺絲起子一支、套筒
    起子一支、鑿子一支等物。
二、案經桃園縣政府警察局龜山分局報請臺灣桃園地方法院檢察署檢察官偵查起訴。
    理  由
一、訊據被告乙○○對於右揭犯罪事實，固坦承於八十八年十月二十五日凌晨，在前
    揭地點，以其隨身攜帶之指甲剪內之小挫刀（磨指甲用）插入被害人丙○○所有
    之車牌號碼ＱＦＫ－三六七號輕機車之電門鎖，而竊取該部機車，及與「阿明」
    於同月二十七日凌晨五時許，在前揭迴龍國小前，因所騎機車熄火，「阿明」以
    所攜帶之工具修理機車時，由伊下手竊取甲○○所有車牌號碼ＦＳ－四六四三號
    自小客車內之千斤頂一具等情不諱，惟矢口否認有何搶奪被害人丁○○財物，及
    與「阿明」共同攜帶兇器竊盜之犯行，辯稱：為警查獲之被害人丁○○的信用卡
    、郵局金融卡等物係在一個皮包內，那個皮包係「阿明」見到警察的時候丟在機
    車前方的腳踏板上，警察來的時候，伊根本不知有哪些東西；前揭ＱＦＫ－三六
    七號機車是伊一個人所偷，當時「阿明」在巷口那邊等他，伊不知「阿東」所揹
    的灰色包包內有警方所查獲之扳手、鉗子等工具，伊進入ＦＳ－四六四三號自小
    客車並未使用任何工具，伊是看見該車的門鎖未按下，伊才打開車門進入車內尋
    找有無值錢的財物，因沒有發現現金財物，僅在後座發現一支千斤頂，所以伊才
    將千斤頂拿走要給「阿東」看這是不是值錢云云。經查：
    (一)被告所自承於八十八年十月二十五日凌晨，在台北縣新莊市○○街一五巷九號
      前，以其隨身攜帶之指甲剪內之小挫刀（磨指甲用）插入被害人丙○○所有之
      車牌號碼ＱＦＫ－三六七號輕機車之電門鎖，而竊取該部機車一節，核與被害
      人丙○○於警詢中所指述被竊之情節相符（其略稱：伊於八十八年十月二十五
      日八時，在台北縣新莊市○○街一五巷九號前發現ＱＦＫ－三六七號輕機車失
      竊，當時有向新莊分局光華派出所報案等語），並有車輛竊盜、車牌失竊資料
      個別查詢報表－查詢車輛認可資料及被害人丙○○所出具之贓物認領保管單各
      一紙附卷可資佐證，堪認被告此部分之自白應與事實相符。被告雖辯稱本件竊
      盜係伊一人所為，當時「阿明」在巷口那邊等他，伊不知「阿明」所揹的灰色
      包包內有警方所查獲之扳手、鉗子等工具云云。惟查：被告於檢察官八十八年
      十月二十七日初訊時，即已自承ＱＦＫ－三六七號輕機車是伊與「阿明」之人
      一起去偷的（見偵查卷第二十五頁背面），其於檢察官八十八年十一月十一日
      偵訊及本院八十八年十二月十七日訊問時，亦均供稱係伊與「阿明」一起去偷
      （見偵查卷第三十六頁背面，本院八十八年度訴字第一四八七號卷第十七頁）
      ，在本院審理時復稱：伊於八十八年九月中旬，認識「阿東」（被告於警詢、
      偵訊及本院八十八年間訊問時均稱之「阿明」，衡之人之記憶會隨時間而漸模
      糊，應以被告為警查獲當時所稱之「阿明」較為可採），「阿東」曾告訴伊他
      曾偷路旁汽車內之財物，如果車門沒有辦法弄開，就拿工具將車窗敲破再進入
      車內偷等語，伊在八十八年十月二十四日晚上打電話予「阿東」，問「阿東」
      有無工作機會或有何處可以賺錢的，「阿東」即邀伊一起外出找看看有沒有車
      子可以賺錢，「阿東」問他有無機車，伊就跟「阿東」說伊先去弄（偷）一部
      機車，要「阿東」在巷口那邊等，伊有看到「阿東」背一個灰色的包包，警察
      查獲之扳手、鉗子、螺絲起子、套筒起子及鑿子等物均是在「阿東」所背的包
      包內查到的等語，顯見被告於八十八年十月二十五日晚間與「阿明」聯絡時，
      其二人即有一起外出竊盜之犯意聯絡，且被告對於「阿明」將攜帶工具以破壞
      汽車車窗一節已甚為清楚，其與「阿明」見面時又見「阿明」背有一個灰色包
      包，其自應知悉「阿明」所背之包包內裝有前揭工具，故認被告與「阿明」係
      共同基於竊盜之犯意聯絡，由「阿明」背著裝有前揭扳手等工具之包包前去，
      於到現場後即由被告下手行竊，「阿明」則在巷口把風。又被告於檢察官八十
      八年十一月十一日偵訊及本院八十八年十二月十七日訊問時，雖辯稱是「阿明
      」去開機車，伊在把風云云，然如前所述，被告於警詢及檢察官初訊時，即均
      稱係伊用修指甲之鐵片（按即挫刀）將機車鑰匙孔撬開，其於本院審理時亦為
      相同之供述，堪認本件係由被告以指甲剪內之小挫刀插入前揭機車之電門鎖，
      而竊取該部機車無誤。
    (二)被告雖否認搶奪被害人丁○○之財物，並辯稱：為警查獲之被害人丁○○的信
      用卡、郵局金融卡等物係在一個皮包內，那個皮包係「阿明」見到警察的時候
      丟在機車前方的腳踏板上，警察來的時候，伊根本不知有哪些東西（其於本院
      八十八年十二月十七日訊問時另辯稱：皮包在機車的置物箱裡查獲）云云，惟
      查：
      1.前揭被害人丁○○所有之中國信託商業銀行信用卡、郵局金融卡各一張及
        ROMEO呼叫器一個等物，均係被害人丁○○於八十八年八月三十日下午一時
        許，騎機車在台北縣新莊市○○路金門汽車修理場前所被搶，搶嫌是騎機車
        從鄭女身後將皮包搶去，其皮包內有現金五千元、摩托羅拉行動電話一支、
        ROMEO呼叫器一個、汽車駕照、身份證、大小皮包、中國信託商業銀行信用
        卡、郵局金融卡各一張等物等情，業據被害人丁○○於警詢及檢察官八十八
        年十一月十六日訊問指述甚詳，並有被害人丁○○所出具之贓物認領保管單
        一紙附卷可資佐證，堪認為警查獲之丁○○所有之中國信託商業銀行信用卡
        、郵局金融卡各一張及ROMEO呼叫器一個等物，均為被害人被搶奪之財物無
        誤。
      2.前揭丁○○所有之中國信託商業銀行信用卡、郵局金融卡各一張，均為警方
        在一個男用之皮夾內所查獲，丁○○所有之ROMEO呼叫器一個則為警方在被
        告之口袋裡所查獲等情，業據證人即查獲本案之警員邱星町於本院八十九年
        一月五日訊問時結證在卷（見本院八十八年度訴字第一四八七號卷第二十九
        頁），被告於警詢時亦不否認警方係在其身上皮包查獲丁○○之中國信託商
        業銀行信用卡、郵局金融卡各一張，而係稱：「右述物品為朋友阿明告訴我
        是在他竊車時所取得，並要我幫忙解密碼，所以放在我皮包」等語（見偵查
        卷第五頁背面），其於本院審理時又自承：警詢中所言均是出於其自由意志
        ，沒有被刑求逼供之情形，堪信其警詢中所言屬實。是前揭丁○○所有之中
        國信託商業銀行信用卡、郵局金融卡各一張及ROMEO呼叫器一個等物，均係
        在被告身上所查獲無誤，被告所辯皮夾係在機車腳踏板或置物箱所查獲云云
        ，顯為事後卸責之詞，不足採信。
      3.又被告雖辯稱警察來的時候，伊根本不知有哪些東西云云，然被害人丁○○
        被搶奪之中國信託商業銀行信用卡、郵局金融卡各一張及ROMEO呼叫器一個
        等物既均在被告之身上所查獲，被告於檢察官八十八年十月二十七日訊問時
        又稱：皮包「是丁○○在一個月前被搶的，是一位叫阿明的人去搶的」等語
        （見偵查卷第二十五頁第六行以下），於本院審理時再稱：伊在八十八年九
        月中旬才認識「阿東」（應為「阿明」），於八十八年十月二十五日才開始
        與「阿東」一起犯案，「阿東」僅告訴過伊他曾犯下竊盜案件而已等語，衡
        之常情，倘前揭丁○○被搶奪一案非被告所為，被告如何知悉前揭丁○○所
        有之中國信託商業銀行信用卡、郵局金融卡各一張等物，係丁○○在伊被警
        查獲前一個月前被搶的呢？且其又何需先辯稱：前揭物品為伊朋友阿明告訴
        伊是在他竊車時所取得，並要伊幫忙解密碼，所以放在伊皮包云云，後再改
        口辯稱：是一位叫阿明的人去搶的云云呢？顯見被告係為掩飾其搶奪之犯行
        ，而前後為不同之飾詞卸責。
      4.再前揭丁○○被搶奪案果非被告所為，被告係受「阿明」之託要對信用卡、
        金融卡解碼，那被害人丁○○被搶之ROMEO呼叫器一個又為何會在被告之口
        袋內查獲呢？衡之一般犯搶奪案件之人，甚少會將其犯罪之事告知他人，也
        不會將所搶奪之物交由他人使用，被告之口袋內既有被害人丁○○被搶之RO
        MEO呼叫器一個，其對於前揭被害人丁○○之財物係被搶一節又知之甚詳，
        顯見本案應為被告所為無誤。
      5.另被害人丁○○於警訊中雖稱因伊只看到搶嫌之背影，所以不敢指認搶奪伊
        之人是否為被告，於檢察官八十八年十一月十六日偵訊時並稱：搶的人身材
        背影像照片中的被告等語，而未能具體指認被告即為搶奪伊財物之人，然衡
        之常情，被搶奪之被害人於被搶當時均甚為緊張，甚少能仔細注意歹徒之長
        相，何況本案被告係騎機車自被害人丁○○所騎機車之後方搶奪鄭女皮包，
        被害人丁○○自僅能看到被告之背影，而不能清楚看到被告之長相，故縱使
        被害人丁○○無法指認被告為搶奪之人，對於本院前開認定亦不生影響，被
        告聲請再傳喚被害人丁○○到庭指認，本院認已無必要，附此敘明。
    (三)又被告所自承竊取甲○○所有車牌號碼ＦＳ－四六四三號自小客車內之千斤頂
      一具一節，核與被害人甲○○於警詢中所指述被竊之情節相符，並有被害人甲○○所出具之贓物認領保管單一紙附卷可稽，堪認被告此部分之自白與事實相
      符。雖被告辯稱其係見ＦＳ－四六四三號自小客車之車門鎖未上鎖，直接打開
      車門進入車內行竊云云，惟查被告於警詢及檢察官八十八年十月二十七日訊問
      時，均稱伊拿修指甲之鐵片將車門打開（見偵查卷第五頁背面第三行、第二十
      五頁倒數第二行），其於本院審理時又自承其警詢及偵訊筆錄均出於其自由意
      志，並沒有被刑求逼供之情形，衡以人之記憶會隨時間而消逝，當以被告於八
      十八年間，在警詢及偵訊中所言為可採。又被告於本院審理時雖辯稱其不知「
      阿東」有帶前揭扣案之工具云云，然其於本院審理時既稱：「阿東」所帶的袋
      子很重，放在前揭ＱＦＫ－三六七號機車的前座，機車是由伊騎，「阿東」在
      修理機車當時，「阿東」叫伊去附近汽車看看有無值錢可偷的東西，「阿東」
      在修理機車的時候有拿一支老虎鉗出來，「阿東」拿哪一支伊不知道，伊有看
      到他拿工具出來等語，顯見被告在偷竊前揭千斤頂時，已明知「阿東」（或「
      阿明」）確有攜帶扣案工具無誤，其所辯不知有扣案之工具云云，顯為事後卸
      責之詞，不足採信。
    (四)綜上所述，本案事證已臻明確，被告之前揭犯行均已可認定，應予依法論科。
二、查刑法第三百二十一條第一項第三款之攜帶兇器竊盜罪，所謂「兇器」之種類並
    無限制，凡客觀上足對人之生命、身體、安全構成威脅，具有危險性之兇器均屬
    之，且只須行竊時攜帶此種具有危險性之兇器為已足，並不以攜帶之初有行兇之
    意圖為必要；前揭扣案之扳手十一支、鉗子六支、螺絲起子一支、套筒起子一支
    、鑿子等物，均為金屬製品，且前端均呈尖型，如以之敲打或戳刺人之身體，必
    將致人體因而受傷，或甚至因而喪命，於客觀上確足對人之生命、身體、安全構
    成威脅，均為具有危險性之兇器。核被告所為事實一(一)之犯行，係犯刑法第三百
    二十五條第一項之搶奪罪；其所為事實一(二)之犯行，均係犯刑法第三百二十一條
    第一項第三款之攜帶兇器竊盜罪。其與綽號「阿明」之成年男子就前揭事實一(二)
    之竊盜犯行，有犯意聯絡與行為分擔，均為共同正犯。公訴人之起訴意旨認被告
    竊取前揭機車及千斤頂，均係犯刑法第三百二十條第一項之竊盜罪，惟如前所述
    ，被告為前揭二件竊盜時，共犯「阿明」均攜帶扣案之工具（兇器）於現場附近
    或把風或修理機車，其二人之行為已構成刑法第三百二十一條第一項第三款之竊
    盜罪，而非僅單純之普通竊盜，是公訴人顯有誤會，但因竊盜之基本社會事實同
    一，爰依法變更起訴法條。被告所為前揭事實一(二)之二次竊盜犯行，因時間緊接
    ，所犯為構成要件相同之罪，顯係基於概括之犯意反覆為之，為連續犯，應依刑
    法第五十六條之規定，以一罪論，並依法加重其刑。被告所犯前開二罪，犯意各
    別，行為互異，應予分論併罰之。爰審酌被告於假釋出獄，竟再犯本案搶奪及竊
    盜，其惡性非輕，且不思正途，隨意竊取他人財物使用，及搶奪防禦能力較弱之
    婦女財物，破壞社會治安，所生之危害非微，及其犯後坦承部分犯行等一切情狀
    ，分別量處如主文所示之刑，並定其應執行之刑。次查，如附表編號一所示之扣
    案工具，均為共犯「阿明」所有之物，且為「阿明」與被告共同竊盜時所攜帶預
    備供竊盜使用之工具，應依刑法第三十八條第一項第二款之規定，予以宣告沒收
    。又附表編號二之指甲剪一支（含磨指甲之挫刀一支）為被告所有，且係供本案
    竊盜所用之物（詳如前述），雖未經扣案，惟無積極之證據足以證明業已滅失，
    仍應依刑法第三十八條第一項第二款之規定，予以宣告沒收。
據上論斷，應依刑事訴訟法第二百九十九條第一項前段、第三百條，刑法第二十八條
、第五十六條、第三百二十一條第一項第三款、第三百二十五條第一項、第五十一條
第五款、第三十八條第一項第二款，罰金罰鍰提高標準條例第一條前段，判決如主文
。
本案經檢察官陳美華到庭執行職務。
中      華      民      國    九十三    年      四      月      七      日
                                 臺灣桃園地方法院刑事第九庭
                                     審判長法  官  林明洲
                                           法  官  何燕蓉
                                           法  官  林春鈴
右正本證明與原本無異。
如不服本判決，應於判決送達後十日內向本院提出上訴狀( 應附繕本 )，上訴於
臺灣高等法院。
                                           書記官  江世亨
中        華        民        國   九十三   年   四   月    七   日
附表：
編號  物品名稱及數量
一    扳手拾壹支、鉗子陸支、螺絲起子壹支、套筒起子壹支、鑿子壹支。
二    指甲剪（含磨指甲之挫刀壹支）壹支。
附錄論罪科刑依據之法條：
刑法第三百二十一條
犯竊盜罪而有左列情形之一者，處六月以上、五年以下有期徒刑：
一  於夜間侵入住宅或有人居住之建築物、船艦或隱匿其內而犯之者。
二  毀越門扇、牆垣或其他安全設備而犯之者。
三  攜帶兇器而犯之者。
四  結夥三人以上而犯之者。
五  乘火災、水災或其他災害之際而犯之者。
六  在車站或埠頭而犯之者。
前項之未遂犯罰之。
刑法第三百二十五條
意圖為自己或第三人不法之所有，而搶奪他人之動產者，處六月以上五年以下有期徒
刑。
因而致人於死者，處無期徒刑或七年以上有期徒刑，致重傷者，處三年以上十年以下
有期徒刑。
第一項之未遂犯罰之。
